臺灣臺中地方法院臺中簡易庭小額民事判決
111年度中小字第3730號
原      告  羅俊彥  
被      告  廖仁甫  
上列當事人間請求損害賠償事件，本院於民國111年11月3日言詞
辯論終結，判決如下：
主      文
被告應給付原告新臺幣1萬元，及自民國111年9月20日起至清償
日止，按週年利率百分之5計算之利息。
原告其餘之訴駁回。
訴訟費用新臺幣1,000元由被告負擔新臺幣330元，餘由原告負擔
。
本判決原告勝訴部分得假執行。
    事實及理由
一、原告主張：兩造為莎士比亞花園社區之住戶，被告於民國11
    1年2月15日10時45分許在社區大門口，公然以「幹你娘」（
    下稱系爭言詞）辱罵伊，而侵害伊名譽權，致伊受有精神上
    損害，爰依侵權行為之法律關係，請求被告賠償精神慰撫金
    等語，並聲明：被告應給付原告新臺幣（下同）3萬元，及
    自起訴狀繕本送達翌日起至清償日止，按週年利率百分之5
    計算之利息。
二、被告則以：對原告主張之事實並無意見，惟伊是因為原告拿
    出武器，出於防衛才說系爭言詞，應無侵害原告之名譽權，
    且原告請求之精神慰撫金亦過高等語，資為抗辯，並聲明：
    原告之訴駁回。　　
三、得心證之理由
　㈠原告主張被告於上揭時、地對其口出系爭言詞等情，為被告
    所不爭執，而被告因上開行為，涉犯公然侮辱罪，經本院以
    111年度中簡字第1473號刑事判決判處罰金6,000元在案，有
    上開判決在卷可稽，復經本院依職權調閱前揭刑事卷宗（含
    偵查卷宗）核閱屬實，是原告主張上開事實，應堪認定。
　㈡被告於上揭時、地對原告口出之系爭言詞係粗鄙穢語，當使
    聽聞者感覺人格遭受攻擊，依社會通念，確足以貶損原告名
    譽及尊嚴評價，是其所為侵害原告之名譽權等情，應堪認定
    。至被告辯稱：伊出於防衛才說系爭言詞，伊已失去理智，
    應無侵害原告之名譽權云云，惟按對於現時不法之侵害，為
    防衛自己或他人之權利所為之行為，不負損害賠償之責，民
    法第149條前段固有明文。被告自陳其口出系爭言詞之行為
    並無法防衛其自身權利，顯見其所為不具有防衛行為之適當
    性，自難認合於正當防衛之要件，亦不能以失去理智而推諉
    其責，是被告所辯，委無可採。
　㈢按因故意或過失，不法侵害他人之權利者，負損害賠償責任
    ；又不法侵害他人之身體、健康、名譽、自由、信用、隱私
    、貞操，或不法侵害其他人格法益而情節重大者，被害人雖
    非財產上之損害，亦得請求賠償相當之金額，民法第184 條
    第1項前段、第195條第1項前段分別定有明文。法院對於精
    神慰撫金之量定，應斟酌實際加害情形、所造成之影響、被
    害人痛苦之程度、兩造之身分地位、經濟情形及其他各種狀
    況，以核定相當之數額。經查：　
　⒈被告於上揭時、地口對被告出系爭言詞，而侵害原告之名譽
    權等情，已認定如前，是原告名譽權受侵害，精神上自受有
    一定之痛苦，故其請求被告賠償其非財產上損害，洵屬有據
    。
　⒉查原告為大學畢業，職業為夜間保全，月薪約28,000元，名
    下有不動產及投資數筆；被告為科技大學畢業，職業為設計
    工作，月薪約38,000元，名下無不動產等情，業據兩造陳明
    在卷（見本院卷第35頁），並有兩造稅務電子閘門財產所得
    調件明細表在卷可考（見本院證物袋），審酌兩造之身分地
    位、經濟狀況，及本件被告行為地點、系爭言詞內容等被告
    不法侵害情節，另考量原告所受損害之程度等一切情狀後，
    認原告請求被告賠償精神慰撫金以1萬元為適當，逾此範圍
    之請求，難認有據。
　㈣末按給付無確定期限者，債務人於債權人得請求給付時，經
    其催告而未為給付，自受催告時起，負遲延責任。其經債權
    人起訴而送達訴狀，或依督促程序送達支付命令，或為其他
    相類之行為者，與催告有同一之效力；遲延之債務，以支付
    金錢為標的者，債權人得請求依法定利率計算之遲延利息。
    但約定利率較高者，仍從其約定利率；應付利息之債務，其
    利率未經約定，亦無法律可據者，週年利率為百分之5，民
    法第229條第2項、第233條第1項前段、第203條分別定有明
    文。本件原告對被告之侵權行為損害賠償債權，核屬無確定
    期限之給付，原告既起訴請求被告給付，且起訴狀繕本已於
    111年9月19日送達被告（見本院卷第29頁），然被告迄今皆
    未給付，依前揭規定，被告自收受起訴狀繕本後即負遲延責
    任。則原告請求自111年9月20日起加給按週年利率百分之5
    計算之遲延利息，於法自屬有據。
四、綜上所述，原告依侵權行為法律關係，請求被告給付1萬元
    ，及自111年9月20日起至清償日止，按週年利率百分之5計
    算之利息，為有理由，應予准許；逾此範圍之請求，為無理
    由，應予駁回。
五、本件事證已臻明確，兩造其餘攻擊防禦方法及所提證據，經
    本院審酌後，認與判決結果不生影響，爰不逐一論述，附此
    敘明。　　　
六、本件原告勝訴部分係適用小額訴訟事件程序，所為被告敗訴
    之判決，依同法第436條之20規定，應依職權宣告假執行；
    併依同法第436條之19第1項、第79條規定，確定本件訴訟費
    用額為1,000元，由被告負擔330元，餘由原告負擔。　　　
七、據上論結，原告之訴一部有理由，一部無理由，判決如主文
    。　　
中　　華　　民　　國　　111 　年　　11　　月　　17　　日
                  臺灣臺中地方法院臺中簡易庭
                              法　官　蔡汎沂
以上為正本係照原本作成。
如不服本判決，應於送達後廿日內，以判決違背法令為理由，向
本院提出上訴狀並表明上訴理由 (上訴理由應表明一、原判決所
違背之法令及其具體內容；二、依訴訟資料可認為原判決有違背
法令之具體事實) ，如於本判決宣示後送達前提起上訴者，應於
判決送達後廿日內補提上訴理由書（須附繕本）。
中　　華　　民　　國　　111 　年　　11　　月　　18　　日
                              書記官  錢  燕